【裁判字號】    97,交抗,37
【裁判日期】    970123
【裁判案由】    聲明異議
【裁判全文】
臺灣高等法院臺南分院交通事件裁定    97年度交抗字第37號
抗  告  人
即受處分人  甲○○
上列抗告人因道路交通管理處罰條例案件，不服臺灣臺南地方法
院中華民國96年11月26日裁定（96年度交聲字第47號；嘉義區監
理所麻豆監理站95年12月21日所為之裁決處分案號：麻監裁罰字
第裁75-M00000000號），提起抗告，本院裁定如下：
    主      文
抗告駁回。
    理      由
一、原處分意旨略以：受處分人即異議人甲○○（下稱異議人）
    遭警以雷達槍舉發於民國（下同）95年11月11日16時58分，
    駕駛牌照號碼SW-6403號自小客車，在台84線39.7公里處，
    在規定之最高時速70公里卻以時速88公里行駛，有超速18公
    裡之違規行為，經麻豆監理站依道路交通管理處罰條例第40
    條、第63條第1項第1款及違反道路交通管理事件統一裁罰標
    準表之規定，裁處異議人罰鍰新臺幣1,600元，並記違規點
    數1點等語。
二、聲明異議及抗告意旨：(一)異議略以：95年11月11日異議人參
    加的是一個團體活動，先行返家的同事先已來電告知該處有
    交通警察測速，因此一直注意車速表，確認車速一直維持在
    時速70公里，而為舉發警員測得時速88公里，速差近20公里
    ，實無可能。況當時，該員警僅僅拿一支雷射測速器，上面
    有「88」的數字給異議人看，就指稱異議人超速，當時活動
    剛結束，一堆車子一起走，異議人遭攔下時，併行的車子甚
    至速度更快，舉發員警如何證實雷射測速器上的數字是異議
    人的車速？事後異議人另向交通部及監理站提出申訴，並函
    轉台南縣警察局，所得到的答覆中，則指出該雷射測速器是
    未經校正的。在整個舉發過程中「雷射測速器」是唯一用來
    判定異議人「有罪」的證據，但是卻不必去證實上面的數字
    「確實」是異議人的，雷射測速器亦不必經過校正，即可定
    異議人的罪，逕自舉發、罰款，這樣合法嗎？為此聲明異議
    ，請求撤銷原處分等語。因原審駁回其異議，遂再向本院提
    起抗告。(二)其抗告則以：按，裁定書既然要採推證方式，則
    警員及異議人均應被視為單一個體的自然人，雙方之證詞均
    應加以論述，但裁定書僅單方面指：處分機關之證人：「衡
    情當無自陷偽證罪而構成誣賴異議人之理」、「無任何積極
    證據足以證明證人…上開供述係屬虛偽」--難道警員沒有業
    績壓力、主觀意識 (舉例來說: 比較喜歡抓什麼樣的車、測
    到認識的人而轉給其他人．‥等); 另難道有積極證據足以
    證明異議人所述係屬虛偽？異議人於庭訊亦指出，處分機關
    所提供之檢驗合格文件譯本雖經台北地方法院認證，但該認
    證僅只於「譯本與原文無異」，該文件亦僅為測速器之出廠
    檢驗證明，並不能作為其經校正合格之證明，但於裁定書中
    完全秉除異議人證詞且未加以確認，顯有偏頗；而裁定書又
    言，「經濟部標準檢驗局…同意舉發機關現行使用之舊品，
    緩衝至97年1月1日起實施檢定等情」，上開均在在證實該測
    速器未經校正即用於判定駕駛人違規，並據以為罰鍰之證明
    ，然裁定書之結論竟為『基此，本件舉發警員所使用之雷射
    測速器之準確度，應係值得信賴』，並據以論證『異議人前
    述所辯，礙難採信』，豈不荒謬？蓋儀器均需經校正合格方
    得用於測試，此為一般常識，何況測速器乃用於裁定駕駛人
    是否違規之唯一證據，豈可有任何規範指示其可以不必校正
    ？而校正更應該通過經國家實驗室認證核可的校正實驗室之
    校正，並出具合格證明，方可取信於人；而雷射測速器上所
    顯示的數據，又為判定駕駛人是否違規之依據，豈可不必有
    證據加以證實確為駕駛人的車速？於情、於理、於法均無法
    取信於人。概括而言，本件交通事件之舉發實際情形，乃為
    『交通警員持一無法證實為準確的測速器，由標準檢驗局同
    意可以不必校正，即用於測定車速，並可以不必證實測速器
    上的數據歸屬，即可舉發、判決、甚至強迫駕駛人必須而且
    僅能接受處罰』，這是什麼樣的法治？照此，彷如刑事案件
    亦僅憑警員只要拿隻兇刀，上面不必有任何指紋、血漬、基
    因識別…，即可指稱為某某人犯罪之證據，而被指稱的人只
    能認罪受罰，這樣法治如何施行於所有國民？異議人上述指
    證，提出抗告，期望得到一個公平、公正、合乎情理法的判
    決云云。
三、按汽車駕駛人行車速度，超過規定之最高時速，或低於規定
    之最低時速，除有第43條第1項第2款情形外，處新臺幣1千2
    百元以上2千4百元以下罰鍰，並記違規點數1點。道路交通
    管理處罰條例第40條及第63條第1項第1款分別定有明文。
四、經查：
  (一)抗告人甲○○ (即本件異議人)遭警舉發，駕車於上開時、
    地，經雷達槍測定時速88公里，有超過規定最高時速70公里
    18公里之違規行為，有台南縣政府警察局95年11月11日南縣
    警交字第M00000000號舉發違反道路交通管理事件通知單1份
    附卷可稽。
  (二)抗告人雖抗辯稱於上開時、地，駕車時速係70公里，並無超
    速行駛之違規行為云云，然抗告人於上揭時、地，駕車時速
    係時速88公里乙節，業據證人即舉發警員許文亮、史哲昌於
    原審96年2月15時，到庭具結證述明確，其等分別證稱：「
    （法官問證人許文亮：本件是誰持雷射槍測速的？）史哲昌
    警員。」、「（法官問證人許文亮：當時由何人攔截？）是
    由史哲昌將異議人攔截的，我則負責開單及開車。」、「（
    法官問證人許文亮：當時異議人有說明為何拒簽嗎？）他說
    他沒有超速，我們拿雷射槍的速度與測距給他看，結果他說
    他沒有超速，所以不簽。」、「法官問證人史哲昌：本件違
    規是否由你測速的？）是的。」、「法官問證人史哲昌：雷
    射測速槍有依年限檢驗，保證測速是準確的？）有，我們有
    經台北地院認證。」等語在卷（見原審96年2月15日之訊問
    筆錄）。按證人許文亮、史哲昌乃為原處分機關所認定抗告
    人有前開違規行為之證人，其已到庭在原審法官面前以言詞
    供述抗告人有前開違規事實，並已就當時舉發方式、抗告人
    之行車速度等情節詳述具體明確，且證人許文亮、史哲昌為
    依法執行勤務之員警，與抗告人毫無怨懟，衡情當無自陷偽
    證罪而構詞誣賴異議人之理，另於本件卷存證據資料內並無
    任何積極證據足以證明證人許文亮、史哲昌上開供述係屬虛
    偽，本院自不得僅以證人許文亮、史哲昌為本件開單舉發抗
    告人之員警而全盤抹煞其所具有之證人資格。
  (三)至於抗告人雖稱舉發警員所使用之雷射槍未經檢驗、是否在
    有效期間內尚有疑問，無法保證測速結果一定正確，且當時
    係多輛車輛併行，如何認定舉發警員所測得時速88公裡之車
    輛即為抗告人所駕駛之車輛云云，惟：本件執勤員警所用之
    雷射測速器ProLaserIII，是用取締超速，使用抬頭顯示幕，
    會看到目標車的區域和週圍的車流做正確辨識，當目標車速
    度已取得，會出現可聽見的音調供識別，當握著扳機頭窗，
    顯示幕連續地取得新資訊，將可真實地確認目標車速度，其
    該檢驗合格文件譯本業經台灣台北地方法院於84年10月24日
    認證，且經濟部標準檢驗局雖於95年9月19日始以經標四字
    第09540003940號公告修正發佈雷射測速儀檢定檢查技術規
    範於96年1月1日生效，但已同意舉發機關現行使用之舊品，
    緩衝至97年1月1日起實施檢定等情，有台南縣警察局95年12
    月4日南縣警交字第0950052203號函、台灣臺北地方法院公
    證處84年度認字第86235號認證書、ProLaserIII鑑測報告等
    資料在卷可考。基此，本件舉發警員所使用之雷射測速器之
    準確度，應係值得信賴，故抗告人於前述時、地，駕車行經
    最高速限為時速70公裡之台84線39.7公里處時，其行車速度
    為時速88公里，而有超速之違規行為等事實，應堪認定，是
    抗告人前述所辯，礙難採信。
五、綜上所述，依據證人許文亮、史哲昌之證言，抗告人於前揭
    時、地有超速行駛之違規事實，應堪認定。因而原審依道路
    交通案件處理辦法第19條、第40條及第63條第1項第1款之規
    定，並以移送機關所據以援引道路交通管理處罰條例第40條
    、第63條第1項第1款及違反道路交通管理事件統一裁罰標準
    表之規定，裁處抗告人 (異議人)罰鍰新台幣1,600元，並記
    違規點數1點，認無違誤或不當，而駁回抗告人在原審之異
    議等情。本院經核其認事用法，均無不當，裁定亦稱妥適。
    抗告人抗告意旨，猶執前詞，否認有上開違規及警員所使用
    之雷射測速器上所顯示的數據，並無證據加以證實確為駕駛
    人的車速，原審之裁定亦有偏頗云云，為無理由，應予駁回
      。
六、據上論斷，應依道路交通案件處理辦法第26條，刑事訴訟法
    第412條，裁定如主文。
中    華    民    國    97    年    1     月    23    日
                  刑事第五庭    審判長法  官  楊明章
                                      法  官  戴勝利
                                      法  官  顏基典
以上正本證明與原本無異。
不得再抗告。
                                      書記官  呂嘉文
中    華    民    國    97    年    1     月    24    日


司法院資訊處製作；財團法人民間司法改革基金會備份。
